【裁判字號】    95,重家訴,13
【裁判日期】    951127
【裁判案由】    確認繼承權不存在
【裁判全文】
臺灣臺北地方法院民事裁定            95年度重家訴字第13號
原      告  乙○○
上列當事人與原告己○○、被告戊○○等間請求確認繼承權不存
在事件，本院裁定如下：
    主  文
原告乙○○應於本裁定送達後五日內，補正下列事項，並應按追
加被告之人數提出書狀繕本。逾期即駁回追加之訴。
一、陳報於被繼承人周鴻儒之遺產是否業已分割。
二、倘被繼承人周鴻儒之遺產尚未分割，原告乙○○得重新考慮
    是否追加己○○、丙○○、丁○○、甲○○為被告。如確定
    追加被告，則原告乙○○應補正下列事項：
（一）對追加被告己○○、丙○○、丁○○、甲○○部分所為訴
      之聲明（即應受裁判之事項），並就訴訟關係為事實上之
      陳述，且提出相關證據以資證明。
（二）原告乙○○追加己○○、丙○○、丁○○、甲○○為被告
      ，有何即受確認判決之法律上利益。
    理  由
一、本件原告第一項確認被告繼承權不存在之聲明，於被繼承人
    周鴻儒之遺產分割前，非屬固有必要共同訴訟，得由繼承人
    中一人或數人單獨起訴：
（一）按繼承人在分割遺產前，以否認其繼承權之人為被告所提
      起之確認其繼承權存在之訴訟，並非公同共有物之處分或
      其他之權利行使行為，自得單獨起訴，且無庸得其他繼承
      人全體之同意（最高法院85年度臺上字第2764號判決，及
      王澤鑑，民法物權第1 冊，第393 頁參照）。
（二）查原告乙○○與同案原告己○○原起訴第一項聲明為「確
      認被告對被繼承人周鴻儒所有坐落臺北市○○區○○段3
      小段298 地號土地（應有部分九○八二七分之三六）及其
      上建物門牌號碼臺北市○○○路○ 段1 巷72弄14號16樓（
      權利範圍：全部）、臺北市○○○路○ 段265 巷25弄3 、
      5 、7 、4 號地下層（權利範圍：全部）並無繼承權存在
      」。本院原認應屬固有必要共同訴訟，於民國95年11月15
      日言詞辯論期日當庭曉諭原告乙○○考慮將其餘繼承人一
      併列為當事人。嗣原告乙○○於同年月22日提出辯論意旨
      （二）狀載明追加「起訴系爭不動產之其他公同共有人己○○、丙○○、丁○○、甲○○」。惟揆諸前揭說明，倘
      被繼承人周鴻儒之遺產尚未分割，確認被告無繼承權訴訟
      非屬民法第828 條第2 項所稱「公同共有物之處分，及其
      他之權利行使」，亦無須得繼承人全體之同意，得由原告
      乙○○與同案原告己○○單獨起訴。
（三）原告乙○○雖具狀表明追加己○○、丙○○、丁○○、甲○○為被告，惟其追加程式尚有不合法之處（如下列第二
      項所示），原告乙○○仍得重新考慮是否追加己○○、丙○○、丁○○、甲○○為被告。
二、如原告乙○○確定追加被告，則應補正下列事項：
（一）追加書狀部分：
    １、按當事人書狀，應記載聲明或陳述，及供證明或釋明用
        之證據，民事訴訟法第116 條第1 項第4 款、第5 款定
        有明文。
    ２、查原告乙○○於民國95年11月22日提出辯論意旨（二）
        狀僅載明追加「起訴系爭不動產之其他公同共有人己○○、丙○○、丁○○、甲○○」，說明欄僅簡略陳述：
        公同共有物之處分須經全體共有人同意，目前僅被告戊○○對系爭不動產之處分有異議，惟被告戊○○主張必
        須一同起訴，故依法追加起訴等語，惟原告乙○○究對
        追加被告己○○、丙○○、丁○○、甲○○有何訴訟上
        主張？其訴之聲明（即應受裁判之事項）、相關訴訟關
        係之事實上陳述、有何證據資料以資證明均不明確，為
        使本件訴訟標的及事實、理由更加明確，以維對追加被
        告己○○、丙○○、丁○○、甲○○之抗辯權，爰裁定
        如主文所示。
（二）確認利益部分：
    １、按確認之訴非原告有即受確認判決之法律上利益者，不
        得提起。所謂即受確認判決之法律上利益，係指法律關
        係之存否不明確，原告主觀上認其在法律上之地位有不
        安之狀態存在，且此種不安之狀態，能以確認判決將之
        除去者而言，若縱經法院判決確認，亦不能除去其不安
        之狀態者，即難認有受確認判決之法律上利益，最高法
        院52年臺上字第1240號著有判例。
    ２、查原告乙○○與同案原告己○○主張被繼承人周鴻儒所
        有坐落臺北市○○區○○段3 小段298 地號土地（應有
        部分九○八二七分之三六）及其上建物門牌號碼臺北市
        ○○○路3 段1 巷72弄14號16樓（權利範圍：全部）、
        臺北市○○○路○ 段265 巷25弄3 、5 、7 、4 號地下
        層（權利範圍：全部）（下稱系爭不動產）係原告乙○○信託登記於被繼承人周鴻儒名下，此屬實體審理之範
        圍。就程序方面，系爭不動產既現登記於被繼承人周鴻
        儒名下，依土地法第43條規定，乃被繼承人周鴻儒所有
        ，而為全體繼承人即同案原告己○○、原告乙○○、被
        告及己○○、丙○○、丁○○、甲○○公同共有，有關
        系爭不動產之糾紛，其訴訟標的對共同訴訟之個人（即
        全體繼承人）必須合一確定，係屬固有必要共同訴訟。
        現原告將己○○、丙○○、丁○○、甲○○一併列為被
        告，固治癒本件原本當事人不適格之瑕疵，惟本件有關
        系爭不動產部分性質上屬確認訴訟，應以兩造就被告戊○○有無繼承權一事有所爭執，涉及被繼承人周鴻儒遺
        產範圍之認定，原告乙○○、同案原告己○○認其繼承
        人地位有不安之狀態存在，且此種不安之狀態，能以確
        認判決將之除去，始有提起本件確認訴訟之必要。然觀
        諸原告乙○○、同案原告己○○歷次書狀及當庭陳述，
        己○○、丙○○、丁○○、甲○○似亦同意原告乙○○
        、同案原告己○○所為系爭不動產實屬原告乙○○出資
        購買之主張，是以己○○、丙○○、丁○○、甲○○既
        未對乙○○、同案原告己○○之上開主張有所爭執，則
        原告乙○○現以己○○、丙○○、丁○○、甲○○為被
        告，有無即受確認判決之法律上利益，顯有疑義。
三、依民事訴訟法第121條第1 項，裁定如主文。
中    華    民    國    95    年    11    月    27    日
                        家事法庭法  官  蔡惠如
以上正本係照原本作成
本件不得抗告
中    華    民    國    95    年    11    月    27    日
                                書記官  陳俐妙


司法院資訊處製作；財團法人民間司法改革基金會備份。
